【裁判字號】    99,婚,63
【裁判日期】    990517
【裁判案由】    離婚
【裁判全文】
臺灣臺中地方法院民事判決                99年度婚字第63號
原      告  王正博
訴訟代理人  劉嘉堯律師
被      告  丙○○
訴訟代理人  黃俊昇律師
            陳世煌律師
上列當事人間請求離婚事件，本院於民國九十九年五月三日言詞
辯論終結，判決如下：
    主      文
原告之訴駁回。
訴訟費用由原告負擔。
    事實及理由
壹、原告主張：
一、兩造於民國七十七年四月十七日結婚，並育有子女王鳳君（
    女、七十八年一月十七日生）、王鳳妤（女、八十一年三月
    二日生）二人。婚後不久，被告性情行趨怪異，先拒絕與原
    告同房，後沉迷密宗佛教團體，不僅未盡侍奉公婆之責，年
    節從不回家祭拜祖先，且對原告及子女之生活置之不顧；二
    十年來原告照顧自己家庭，家事、子女教育亦由原告一手包
    辯，被告屢屢藉詞逃避夫妻義務，致使原告精神上受有不堪
    同居之虐待。
二、於九十六年三月至五月間，被告明知原告母親因手術須要用
    錢，卻有計畫性地掏空原告僅有之存款，自九十六年三月二
    十一日起至同年五月二十日止，密集提領原告在臺灣土地銀
    行臺中分行帳戶存款至餘額剩新臺幣（下同）四十二．八元
    ，致使原告無力支付原告母親之醫藥費用，雖數日後原告薪
    資入帳，但仍不足支付，原告無奈只得解除即將到期之保單
    ，並停止被告持有上開帳戶之提款卡，此事更擴大兩造婚姻
    之裂痕，兩造因而自九十六年七月間分居迄今。
三、於九十六年十一月間，被告無預警地故意更換住處警衛大門
    磁卡鎖、家中大門門鎖及房間門鎖，原告下班返家不得其門
    而入，乃請鎖匠前來開鎖，嗣後發現被告及子女早已配有新
    鎖，且被告拒給原告新鎖之鑰匙，又經常不歡迎原告回家，
    視原告如陌生人，迫使原告四處倚靠親友家暫住迄今，加深
    兩造感情嫌隙。
四、近年原告經診斷有慢性心臟病，原告告知被告，卻得不到被
    告愛護，反而不斷猜疑、詆毀及破壞原告與子女之情感，原
    告試圖與被告溝通以挽救夫妻關係，被告仍不予理會。於九
    十七年二月十八日原告因心血管阻塞入院開刀，醫院通知被
    告須其簽名同意施以麻醉後再手術，被告竟忽視原告性命，
    置之不理，後聯繫原告妹妹甲○○簽立麻醉同意書，才得以
    順利進行手術而挽回原告性命，至此兩造婚姻中夫妻之情愛
    基礎已然喪失。同年六月三十日原告至新竹作客，因腳底按
    摩不適而休克昏迷，被告未於第一時間北上，卻推由原告二
    妹、三弟將原告轉院回臺中，在醫院急救及送進加護病房過
    程，院方聯絡被告一樣遭拒絕，乃改請原告妹妹乙○○簽署
    住院同意書及為緊急聯絡人，被告於原告急救當日始終未出
    面，且於原告住院期間，原告身體虛弱臥床，亟需心靈慰藉
    ，被告遲至第五日才前來探望。被告於原告病危時，竟蓄意
    托辭拒絕簽署醫院緊急救治被告所需之麻醉同意書及手術同
    意書，顯然企圖以不作為之方式置原告生命法益於不顧，有
    意圖殺害原告之情事。
五、回憶被告上開種種行為，令原告心碎不已，無法再與被告共
    處及經營婚姻生活，兩造夫妻關係賴以維持之互信、互愛、
    互敬、互助基礎顯蕩然無存，難以繼續維持婚姻，且無回復
    之希望。綜上，被告之行徑已逾越客觀上夫妻可忍受他方行
    為之程度，並有意圖置原告於死地之情，兩造分居已二年餘
    ，彼此形同陌路，僅徒具夫妻之名，婚姻實有難以繼續維持
    之重大事由，且應完全歸責於被告，爰依民法第一千零五十
    二條第一項第三款、第六款及同條第二項規定訴請離婚等語
    。並聲明：請准原告與被告離婚。
六、對被告答辯之陳述：原告非無故離家，係因被告將原告帳戶
    存款提領一空，使原告無法生活；又被告未告知原告即更換
    門鎖，且故意不給原告鑰匙，致原告不能自由進出家門。被
    告辯稱屢屢要求原告返家云云，皆係謊言。原告於九十七年
    二月十八日接受手術住院期間，一切三餐都由原告母親、二
    妹照料，被告僅偶爾帶子女前來探視一下，時間甚短即行離
    去，並無其所稱照顧原告三餐、擦拭身體、換洗衣物等事實
    。證人王鳳君所言不實，因其自幼與被告感情較為親密且同
    住迄今，衡情必對被告有所偏頗。
貳、被告則以：
一、原告約於九十六年七月間無故離家，原告離家前，被告克盡
    人妻之責，照顧家庭、原告及子女之生活起居未曾懈怠；原
    告離家後，即未再支付子女生活費用，被告亦一肩扛起照顧
    、扶養子女責任。被告向來尊重原告，在婚姻生活中絕非強
    勢之一方，怎可能單方對原告施虐，況且原告並無提出任何
    受被告虐待之具體內容，如何證明原告受有不堪同居之虐待
    ，退步而言，縱認原告所指情事為真實，該等事實在客觀上
    亦未達於原告不可忍受之痛苦致不堪同居之程度，是原告依
    民法第一千零五十二條第一項第三款規定訴請離婚並無理由
    。又原告並無積極證據足資證明被告有何意圖殺害原告之舉
    ，是原告依同法條項第六款規定訴請離婚，亦無理由。
二、原告睡覺時會打鼾，鼾聲讓被告無法入眠，為使被告白天有
    精神工作，故兩造習慣分房睡，但被告並無沉迷宗教，棄原
    告及子女於不顧之情。原告自九十六年一月間起經常晚歸，
    甚遲至凌晨才返家，被告查覺有異，乃詢問原告遲歸原因，
    原告皆藉故搪塞，被告屢勸原告為健康與家庭應早點返家休
    息，均未獲置理；同年四月間被告即與原告同房，然原告並
    不聽勸共寢，反而三天兩頭不回家，因被告發現原告常流連
    卡拉ＯＫ等風月場所，擔心原告受騙，故於同年五月間開始
    提領原告交付之土地銀行用以支付家用之帳戶款項，然在提
    領前被告自始不知原告母親須支付醫藥費之事，且原告母親
    係於同年七月生病，二者時間並不吻合，況原告不曾告知被
    告欲支付其母醫藥費之事，豈能指摘被告不支付甚或蓄意拒
    付。
三、原告自九十六年七月離家後，被告一再請原告返家，期間父
    親節等節日還要女兒打電話請原告返家同聚。於同年十一月
    間兩造住處之大樓更換警衛大門磁卡鎖，此為管委會之決議
    ，與被告無關；至於兩造住處大門門鎖因故障，乃一併更換
    ，並非不讓原告回家。被告一心期待原告返家團聚，怎可能
    拒絕或不歡迎原告回家，即使住處門鎖更換，只要原告願意
    回家，大門隨時為原告開啟。
四、原告有糖尿病及心臟瓣膜病症，兩造同住期間被告常提醒原
    告注意身體健康及定期追蹤治療，豈有所謂不愛護原告之說
    ？原告於九十七年二月十八日入院接受手術治療，被告是於
    上班時間接獲女兒王鳳君通知始知悉，並隨即趕到醫院，當
    時原告已由其妹甲○○簽署手術同意書而入手術室治療，手
    術期間被告在外焦急等候，不敢離開，原告住院期間，被告
    亦照料其三餐，為其擦拭身體、清潔換洗衣物，原告稱被告
    置之不理忽視其性命並不實在。
五、九十七年六月三十日凌晨一時三十分許，兩造長女接獲自稱
    原告友人之來電，表示原告住院，因當時時間很晚又僅撥打
    兩造長女電話，且原告甫於數日前答應次女休業式後要幫其
    載運寢具、書本回家，未有身體不適狀況，被告誤以為詐騙
    集團，未予理會；嗣員警至家中通知原委，被告才知道不是
    詐騙，立刻聯絡原告妹妹甲○○，請其至醫院協助辦理轉診
    。被告得知原告無生命危險後，因原告離家一年皆未照顧家
    庭及關懷被告，被告對原告心存怨懟及有情緒上之反應，應
    屬人情之常，然數日後被告仍至醫院探視照顧原告；原告出
    院時，被告欲接其返家，卻遭原告拒絕。
六、被告婚後對家庭應盡之責任並無怠惰之處，被告自知不完美
    且一定有缺點，但被告願意加強協調、放下堅持以修補兩造
    關係；原告倘對被告不滿或認被告須改進之處，應先與被告
    溝通，共同經營幸福和諧之婚姻生活，而非逕自離家棄之不
    顧。被告守著家庭、子女，一直期待原告回家與被告繼續維
    持婚姻，兩造婚姻關係並未達不能解決而全然無回復之望之
    境地，且原告對婚姻產生破綻之歸責程度非屬責任較輕之一
    方，自不得依民法第一千零五十二條第二項規定訴請離婚等
    語，資為抗辯。並聲明：如主文所示。
參、得心證之理由
一、兩造於七十七年四月十七日結婚，現婚姻關係存續中，原告
    於九十六年七月間離家，兩造分居迄今已逾二年餘之事實，
    有戶籍謄本在卷可稽，復為兩造所不爭執，自堪信為真實。
二、按當事人主張有利於己之事實，就其事實有舉證之責任，民
    事訴訟法第二百七十七條定有明文。又最高法院十七年上字
    第九一七號判例指出：「民事訴訟如係由原告主張權利者，
    應先由原告負舉證之責，若原告先不能舉證，以證實自己主
    張之事實為真實，則被告就其抗辯事實即令不能舉證，或其
    所舉證據尚有疵累，亦應駁回原告之請求」。本件原告訴請
    離婚，依上開說明，應由原告就其主張事實負舉證責任。茲
    依原告請求離婚之法律依據及其主張之事實，分別論述如下
    ：
（一）關於民法第一千零五十二條第一項第三款部分：
  １、按夫妻之一方受他方不堪同居之虐待者」，他方固得向法
      院請求離婚，此為民法第一千零五十二條第一項第三款所
      明定。惟民法第一千零五十二條第三款所謂不堪同居之虐
      待，係指予以身體上或精神上不可忍受之痛苦，致不堪繼
      續同居者而言，如非客觀的已達於此程度，不容夫妻之一
      方，以主觀之見解，任意請求與他方離婚。又請求離婚之
      原告，對於此項虐待事實，除依法律規定無庸舉證外，仍
      應負舉證責任。（最高法院三十四年度上字第三九六八號
      判例、三十七年上字第六八八二號判例參照）
  ２、原告主張被告婚後拒絕與原告同房，且沉迷宗教，對原告
      及子女之生活置之不顧，原告除照顧自己家庭外，女兒亦
      由原告一手帶大、愛護，被告屢屢藉詞逃避夫妻義務，使
      原告精神上受有不堪同居之虐待，嗣於九十六年三月至五
      月間，被告竟將原告銀行帳戶內之存款提領一空，僅餘數
      十元，致原告無力支付母親之醫藥費用，後原告又逕自更
      換住處之門鎖，且未給原告鑰匙，致原告無法自由返家，
      四處借住親友家中至今等情，並提出存摺、客戶歷史交易
      明細查詢均影本各乙份為證。被告對於兩造分房就寢、有
      密集提領原告之存款及換鎖等事實，並不爭執，惟以係因
      原告會打鼾，故兩造習慣分房睡，被告婚後對家庭應盡之
      責任並無怠惰之處，原告及子女之日常起居均由被告照料
      ，甚至於原告離家後，被告亦獨力負擔扶養子女之責，至
      於被告會大量提領原告存款，係因原告出現晚歸之異常行
      為，擔心原告受騙，被告並不知原告母親須支付醫藥費，
      且原告母親生病為九十六年七月之事，而兩造住處之警衛
      大門磁卡鎖更換，係大樓管委會之決議，因住處大門之門
      鎖亦故障，乃一併更換，但並無拒絕原告回家之情事等語
      置辯，並聲請訊問證人即兩造子女王鳳君。經查，兩造長
      女王鳳君到庭證述：「（爸爸與媽媽感情如何？）我們就
      像一般小家庭一樣，他們感情還不錯，後來九十六年的時
      候，爸爸就開始蠻晚回家的，那時候我已經高三，我比較
      晚睡，他有說明他可能是在電動玩具店或是ＫＴＶ，但是
      後來曾經讓我們知道他說的要去的地方與實際上不同地方
      」「（知道夜歸是否有外遇原因？）我曾經因為他晚歸，
      有在他身上聞到香水味道。因為爸媽都有工作，父親睡覺
      會打鼾，他們應該是有經過協議，爸爸有同意媽媽是跟我
      們一起睡，否則媽媽應該不會這樣做，因為媽媽蠻聽爸爸
      的話」、「九十六年爸爸離家出走，就是對我們生活費、
      教育費沒有提供，我們二個小孩都是母親他在提供給我們
      」、「媽媽並沒有沈迷（宗教信仰）」、「大樓管理委員
      會有換磁控鎖，我們家的門鎖壞了，我不知道媽媽有無給
      爸爸鑰匙，我爸爸回來的時候我們都會開門，並沒有故意
      不開門之事」等語（本院九十九年四月十五日言詞辯論筆
      錄參照），核與被告所述大致相符。足見被告在兩造婚姻
      中並非強勢之一方，被告未與原告同房及更換門鎖皆事出
      有因。至於被告固然在短時間內將原告之存款提領一空，
      惟就此事實與原告母親之醫療費用有何關聯及被告知悉原
      告須支付該費用等情，原告並未盡舉證之責；且不論被告
      提款之原因為何，就被告有將該存款使用於家庭生活以外
      之其他不當用途乙節，原告亦未提出任證據以資證明，尚
      難遽為不利被告之判斷。是原告既未能舉證證明被告有惡
      意拒絕履行夫妻義務及拒絕原告返家之情事，或其他遭受
      被告施虐之具體內容，自難認原告此部分之主張為真正。
      從而，原告依據民法第一千零五十二條第一項第三款之規
      定訴請離婚，非有理由。
（二）關於民法第一千零五十二條第一項第六款部分：
  １、按民法第一千零五十二條第六款，所謂意圖殺害，必須有
      事實足以證明被上訴人確有殺害之意圖，方能認為合於該
      要件，最高法院五十一年度台上字第三三四一號判例可資
      參照。
  ２、原告主張其於九十七年二月十八日因心血管阻塞而入院開
      刀，嗣於同年六月三十日再因休克而送醫急救並住進加護
      病房，兩次被告皆未及時到場，且拒不簽立麻醉及手術同
      意書、住院同意書，幸經原告之弟、妹協助並簽署上開同
      意書，原告始挽回性命，被告顯有以不作為之方式殺害原
      告之意圖云云。惟被告否認之，辯稱事先不知原告要進行
      手術，其係於上班時間接獲女兒通知，即立刻趕赴醫院，
      並無拒簽手術同意書情事，嗣於同年六月三十日，被告確
      認原告住院急救時，因適遇兩造次女結業式須搬運物品回
      家，被告遂聯絡原告妹妹先行前往處理，待被告載送次女
      返家後，即偕子女至醫院探視原告，並無忽視原告性命置
      之不理等語。經查，證人即原告二妹甲○○到庭證稱：「
      哥哥在九十七年二月份中國附設醫院住院期間，被告都沒
      有出面，哥哥只有跟我說明天要開刀，我就隔天與我媽媽
      一大早過去，到了醫院醫師才跟我說哥哥情形很嚴重，也
      問說他的太太為何沒有過來，也有表示在手術台上有性命
      之危，要請他太太過來簽壹份麻醉同意書，我有去聯絡是
      被告女兒接的電話，我有向她女兒表示他爸爸情形很嚴重
      ，到了下午被告才到醫院，這期間我們也有繼續聯繫他，
      因為手術還沒完，我們也沒有講什麼，我有問被告為何到
      下午才來，被告有說他在上班」、「第二次更嚴重，同年
      六月三十日，我是半夜接到被告通知，說原告在新竹醫院
      有緊急狀況，一直叫我過去處理，我那時候有表示你是太
      太，應該要去，他就說隔天早上他的女兒有事情，我也有
      打電話向被告表示我去霧峰載你去，他也不跟我去，我很
      無奈只好我與弟弟一起去，在新竹那邊簽了轉院就將原告
      送到中國醫藥大學附設醫院」、「當天被告有去，是因為
      我們家人一直打電話跟他講。我有講一句話，我向被告表
      示你們還沒離婚，事情都不處理，都要找我們處理，我與
      家人都很氣憤，被告在第一時間沒有到場都有很多理由，
      我的感覺是被告故意不來處理，剛開始我們不知道他們感
      情不好。九十六年、九十七年這幾年當中我們才知道。他
      們夫妻的事情，我沒有聽到被告這樣講（原告事情不想管
      ）。第一次簽立麻醉同意書之後，被告沒有簽立其他資料
      ，他有帶女兒來看一下原告，但是他的時間有限，他看的
      時間比大家都短」等語；證人即原告三妹乙○○亦到庭證
      稱：「在中國醫藥大學附設醫院九十七年六月三十日病危
      通知書是我簽的，那一天我哥哥在新竹很危險，我聽我的
      二姐（證人秀美）說，有請被告將我哥哥接回來，他不肯
      就由我三弟與二姐去接回來，大約早上五點多，有向我說
      他的情形蠻嚴重的，我有看到原告病情很嚴重，醫師也說
      他隨時都會走，情況不樂觀」、「（原告住院期間被告會
      常去探視嗎？）真正須要照顧是到普通病房，有時候原告
      都要自己處理，被告照顧不足」等語（本院九十九年三月
      八日言詞辯論筆錄參照）。而證人即兩造之女王鳳君則到
      庭證稱：「（爸爸兩次病危你與媽媽去了幾次？）兩次我
      都有去，二月十八到二月二十五日我都有去，六月三十日
      也有，都有照顧他三餐，醫院開放的探視時間都有去，他
      想喝果汁、三餐（如炒飯）都是我們去買的」、「（二月
      十八日住院如何得知？）那一天早上十點多，大姑姑王春
      玉打電話到我們家，我接的電話表示爸爸要開刀，那時候
      他語氣平和，我想說沒有什麼大問題，我等媽媽下班才到
      醫院去，中午十二點大姑姑又打電話來，他語氣很急他說
      已經病危，我就馬上打電話到媽媽員林上班的地方，我找
      不到媽媽，我有請媽媽同事轉告，大約一點半才找到媽媽
      ，我請他請假要他趕快回來醫院，大約二點多就與媽媽到
      醫院，我們在手術房等到晚上十點多。隔天及接下來幾天
      都有再去，媽媽會帶著我與妹妹去醫院探視。當時是自己
      照顧沒有請看護工，二姑姑也有幫忙照顧。六月三十日那
      次，是半夜一點多有人打電話來，接起電話就說我爸爸在
      新竹南門醫院，我認為不可能，我妹妹有打電話請我爸爸
      隔天休業式要幫他載回家，他有答應，他應該不會跑去新
      竹，我認為這是詐騙集團，警察先生到我們家按門鈴我們
      才知道這件事情是真的，我媽媽有請二姑姑（甲○○）請
      他去接爸爸到中國附醫，因為媽媽要接妹妹回來，後來接
      了妹妹之後就馬上去中國附醫。我們每天都有去醫院照顧
      爸爸直到出院還是要去接他回家」等語（本院九十九年四
      月十五日言詞辯論筆錄參照）。參酌證人甲○○、乙○○
      均為原告之胞妹，與原告關係密切，所為證詞難免偏袒原
      告；而證人王鳳君為兩造所生之子女，與兩造均屬至親關
      係，復與兩造同住多年，其所為陳述應較公允而得採信，
      可認被告所辯尚非無由。是兩造既已分居，被告自難事先
      知悉原告之身體狀況，原告復未證明有告知被告，則被告
      既於得知原告病情後，儘可能立即趕赴醫院關心或連繫原
      告之妹先行處理，且於原告住院期間，亦均有至醫院探視
      、照顧，縱然被告有稍嫌怠慢或不夠盡心週到之處，以被
      告之立場（丈夫逕自離家，對妻、女生活未加聞問）而論
      ，應屬情有可原，實難苛責，尚不得僅因被告未能及時簽
      署麻醉及手術同意書、住院同意書等文件，遽謂被告有枉
      顧原告生命而殺害原告之意圖。此外，原告復未舉出其他
      具體事證證明被告意圖殺害原告，故原告依民法第一千零
      五十二條第一項第六款規定訴請離婚，亦無理由。
（三）關於民法第一千零五十二條第二項部分：
  １、按民法第一千零五十二條第二項所稱「有前項以外之重大
      事由，難以維持婚姻者」，乃抽象的、概括的離婚事由，
      係民法親屬編於七十四年修正時，為因應實際需要，參酌
      各國立法例，導入破綻主義思想所增設。但其事由應由夫
      妻之一方負責者，僅他方得請求離婚，是其所採者為消極
      破綻主義精神，而非積極破綻主義。關於是否為難以維持
      婚姻之重大事由，其判斷標準為婚姻是否已生破綻而無回
      復之希望。而婚姻是否已生破綻而無回復之希望，則應依
      客觀的標準，即難以維持婚姻之事實，是否已達於倘處於
      同一境況，任何人均將喪失維持婚姻意欲之程度而定。至
      於同條但書所規定「難以維持婚姻之重大事由應由夫妻之
      一方負責者，僅他方得請求離婚」，乃因如肯定有責配偶
      之離婚請求，無異承認恣意離婚，破壞婚姻秩序，且有背
      於道義，尤其違反自己清白（clean hands ）之法理，有
      欠公允，同時亦與國民之法感情及倫理觀念不合，因而採
      消極破綻主義。然若夫妻雙方均為有責時，則應衡量比較
      雙方之有責程度，而許責任較輕之一方向應負主要責任之
      他方請求離婚，以符合公平（最高法院九十一年臺上字第
      二０二三號判決意旨、九十五年度第五次民事庭會議決議
      參照）。
  ２、本件原告主張因前開事由及兩造自九十六年七月間分居迄
      今，已近三年，期間雙方各行其是，無任何實質夫妻生活
      ，兩造感情業已破裂，婚姻無復合之可能，實無維持之必
      要云云，被告則以前揭情詞置辯。經查，證人即原告之妹
      甲○○證稱：「（兩造彼此相處情形如何？）我哥哥與大
      嫂表面上感情看起來還好，他們回來也不會講」、「（過
      年過節原告與被告回去情形如何？）都是我哥哥自己一個
      回來，大嫂只有一年回來一次都是母親節，我有問過原告
      ，他表示小孩要考試、感冒之類，也說大嫂有自己的事情
      」等語；又證人即原告之妹乙○○亦證稱：「（對於兩造
      感情生活情形如何？）兩造從結婚之後到現在我與他們的
      互動也很少，家庭聚餐、母親節才有回來，我也沒有去過
      他們家我不清楚」、「（原告有無向你抱怨被告沒有照顧
      他？）他們感情很冷淡，也有一些抱怨相處上的，有抱怨
      被告買來的東西、吃的東西也不會處理」、「（被告過年
      過節有無回家？）很少。一年大約有一、二次，母親節或
      是過年，有時候中秋節也會」等語（本院九十九年三月八
      日言詞辯論筆錄參照）。徵諸證人甲○○、乙○○既未曾
      與兩造共同生活，自難窺知兩造平日相處情形之全貌，所
      為陳述即有以偏概全之虞。另證人即兩造之女王鳳君則證
      稱：「（父母親有無為原告晚歸事情吵架？）有，我媽媽
      都有勸他不要太晚，我媽都讓他紓解工作壓力」、「雖然
      爸爸做這種事情（離家、未提供生活教育費用），我和妹
      妹都希望他趕快回來。我認為他們沒有離婚的必要。」、
      「（你與媽媽相處有無發現媽媽對於爸爸有怨言？）沒有
      ，媽媽希望挽回爸爸」、「（媽媽是否常回婆家？）過年
      與母親節會回去，我們回去幾乎都是爸爸與媽媽帶我們回
      去，我們不會獨自回去。中秋節也會，爸爸會包紅包給阿
      嬤」、「（爸爸尚未離家之前，爸媽對話多嗎？）爸爸上
      班時間不一定，我們儘量會在家，會一起看電視、吃飯，
      有時候爸爸與媽媽會抱怨工作，大部分都是媽媽講爸爸聽
      ，爸爸比較不會講出來」等語，可知兩造婚後感情原本尚
      稱融洽，嗣於九十六年間因原告晚歸問題才逐漸發生爭吵
      ，原告又未說明原因即逕行離家，造成夫妻感情破裂，然
      期間皆由被告獨力扶養子女，被告並無怨言，仍希望原告
      返家團圓。原告雖主張王鳳君始終與被告同住，感情較親
      密，必會有偏頗而為不實之陳述，惟王鳳君為兩造之女，
      且已成年，所言均為日常生活所親見，當無誣攀原告而偏
      坦他方之必要，其證詞應為真實可信。本件兩造婚姻破綻
      實係肇因於原告自行離家不歸所致，雖原告主張其離家係
      因被告惡意掏空其存款，應可歸責被告云云，惟被告之行
      為縱然或有不妥，原告亦應先與被告溝通、協商，卻捨此
      不為，逕自以離家作為表達其不滿之方式，期間經被告請
      求其返家，原告均拒絕，衡情要難認原告之離家有正當理
      由，亦難認係可歸責於被告。兩造分居近三年，原告長期
      在外居住，除未理會被告及子女盼望其返家之呼喚，甚至
      中斷子女扶養費之給付，原告對此段婚姻關係無心維護之
      情昭然若揭；再者，原告於提出離婚訴訟後，隨之又就兩
      造婚後剩餘財產之給付聲請本院核發支付命令，經本院以
      九十八年度司促字第五二八五九號裁定駁回聲請，原告聲
      明異議，亦經本院九十九年度家事聲字第一二號裁定駁回
      異議，並確定在案，有上開裁定附卷足按，益見原告請求
      離婚之動機與目的實有可疑。反觀被告在原告離家期間，
      不曾拒絕原告返家，並且至醫院探視、照顧原告，一直期
      待原告回家相聚，顯見被告默默守護著家庭，並竭盡所能
      維繫兩造間之感情及婚姻關係之堅強心意。經本院審酌原
      告提出之證據後認為，原告所舉之事證，在客觀上尚難認
      為已達於倘處於同一境況，任何人均將喪失維持婚姻意欲
      之程度。縱使認為兩造因分居三年，婚姻已生重大破綻而
      難以維持，惟原告於婚姻生活中無正當理由長期離家之行
      為，對兩造婚姻自屬傷害，原告亦欠缺維持夫妻情感之實
      質努力與作為，應認為原告對於兩造婚姻之無法繼續維持
      應負較重之過失責任。原告既無法證明被告是兩造婚姻破
      綻之「主要有責」者，或屬「責任較重」者，參照前揭最
      高法院判決意旨所示，原告自不得以上開事由，認其婚姻
      已生破綻，有難以維持之重大事由為理由，訴求離婚。則
      原告主張依民法第一千零五十二條第二項，請求判決兩造
      離婚，難認有理，應予駁回。
三、綜上所述，原告主張其受有被告不堪同居之虐待、被告意圖
    殺害原告及兩造婚姻產生破綻係可歸責於被告，並以上述主
    張為其論據。然經本院審酌原告提出之證據後認為，原告並
    未就其身體上或精神上受有不可忍受之痛苦及被告有殺害原
    告之意圖舉證以實其說，則原告主張依民法第一千零五十二
    條第一項第三款、第六款，請求判決兩造離婚，難認有理，
    應予駁回。又被告婚後對於家應庭應盡之責任並無怠惰失職
    之處，而原告對被告既有不滿或認為須改進之處，理應敞開
    心胸與被告誠摯溝通，雙方一起努力、成長，以求家庭之圓
    滿、幸福，然原告未能理性與被告商談，擅自興訟，一意孤
    行，致雙方關係陷入僵局，惟衡情婚姻破綻之程度，尚未達
    任何人處同一境況均難以維持之程度，且此破綻之產生原告
    非屬歸責程度較輕之一方。從而，原告依民法第一千零五十
    二條第二項之規定訴請離婚，亦屬無據，應予駁回。
肆、本件事證已臻明確，兩造其餘攻擊防禦方法及舉證，核與本
    件判決結果不生影響，無一一審究之必要，併此敘明。
伍、訴訟費用負擔之依據：民事訴訟法第七十八條。
中    華    民    國    99    年    5     月    17    日
                  家事法庭      法  官  王靜秋
以上正本係照原本作成。
如對本判決上訴，須於判決送達後二十日之不變期間內，向本院
提出上訴狀（須附繕本）。
中    華    民    國    99    年    5     月    17    日
                                書記官  楊金池

司法院資訊處製作；財團法人民間司法改革基金會備份。
